臺灣雲林地方法院小額民事判決
　      111年度六小字第92號
原      告  張博凱  

被      告  賴憲昱  


訴訟代理人  曾詠峰  
上列當事人間損害賠償（交通）事件，於中華民國111年9月1日
言詞辯論終結，本院判決如下：
    主  文
被告應給付原告新12,571元。 
原告其餘之訴駁回。
訴訟費用新臺幣4,000元（裁判費1,000元、鑑定費3,000元）由
被告負擔70%，餘由原告負擔。
本判決得假執行。
    事實及理由
一、原告起訴主張：緣被告於民國（下同）110 年11 月20日9時
    0分許駕駛車牌號碼000-0000號車（下稱系爭車輛）行經雲
    林縣○○市○○路00○00號前道路，因違規行駛，導致碰撞原告
    所有LQG-0689號機車（下稱系爭機車），須花費車輛修理費
    用66,420元，爰依提起本件訴訟。並聲明：㈠被告應給付原
    告6,6420元。㈡訴訟費用由被告負擔。
二、被告之答辯：
㈠、本件事故之發生因原告未注意車前狀況，致未立即採取緊急
    反應，導致原告系爭機車之車頭碰撞被告系爭車輛左後車門
    及左後葉子板，二造車輛均有毀損，幸無人受傷。
㈡、依雲林縣警察局斗六分局針對事故雙方筆錄及現場圖所製作
    交通事故分析表，依當時道路筆直、視線清晰 ，能見度極
    佳，原告應可目視正前方50公尺以上之人車狀況，且被告原
    停於路邊，再迴轉並已依規定使用方向燈，已提醒後方車輛
    注意。原告機車從後方駛來，依常理除超速行駛或閃避判斷
    錯誤或恍神，否則不可能無從察覺致直接撞擊被告汽車。且
    被告汽車係左後車門遭系爭車碰撞受損，顯見當時系爭機車
    並依規定速及善盡車前狀況，被告之事原因係在劃有分向（
    雙黃線）處違規迴轉不當，應認雙方均有疏失，同為肇事原
    因。兩造各應承擔50%之過失責任。
㈢、依民法第217條規定，損害之發生或擴大，被害人與有過失者
    ，法院得減輕賠償金額或免除之。另依同法第213條規定，
    負損害賠償責任者，法律另有規定或契約另有訂定外，
　　應回復他方損害賠償前之原狀。參考行政院固定資產耐用年
    限表，機車之耐用年數為3年，汽車為5年，原告系爭車之必
    要修護費用為36,414元，被告系爭車輛之必要修護費用為鎮
    40,935元，原告主張二造車輛損失應予抵銷，而二造均與有
    過失，且扣除折舊後之損害額相當，原告再請求賠償系爭機
    車修理費用為無理由。
㈣、聲明：原告之訴駁回；訴訟費用由原告負擔。
三、得心證之理由：
㈠、原告主張上揭事實，業據其提出系爭機車受損照片、維修明
    細表、統一發票、系爭機車行車執照等件為證，且經本院依
    職權向雲林縣警察局斗六分局函調查明事故資料無誤，有該
    分局函覆所附之A3類道路交通事故調查報告表、道路交通事
    故現場圖、道路交通事故談話紀錄表、現場照片等件附卷可
    稽，堪信屬實。
㈡、兩造責任比例：
　⑴各自違反道路交通安全規則之法條：
　⒈被告部分：道路交通安全規則第89條第1項第7款「行車前應
    注意之事項，依下列規定：七、起駛前應顯示方向燈，注意
    前後左右有無障礙或車輛行人，並應讓行進中之車輛行人優
    先通行。」、第106條第2款「汽車迴車時，應依下列規定：
    二、在設有禁止迴車標誌或劃有分向限制線，禁止超車線、
    禁止變換車道線之路段，不得迴車。」
  ⒉原告部分：道路交通安全規則第93條第1項「行車速度，依速
    限標誌或標線之規定」、94條第3項「汽車行駛時，駕駛人
    應注意車前狀況及兩車並行之間隔，並隨時採取必要之安全
    措施。」
 ⑵兩造肇事原因：
 ⒈被告駕駛系爭車輛，由分向限制線段路邊起駛，未打方向燈，
   且迴轉不當，為肇事主因。
 ⒉原告乘系爭機車，未注意車前狀況，反超速行駛，為肇事次因
   。
 ⒊本件經送鑑定結果如上，符合現場之跡證，有交通部公路總局
   嘉義監理所嘉雲區車輛行車事故鑑定會鑑定意見書可稽，為
   可採信。
 ⒋因此本院認被告為肇事主因，應負70%之肇事責任；原告為肇
   事次因，應負30%之肇事責任。
 ⒌故本件交通事故之發生，確係因被告上開過失而發生，被告過
   失駕車行為與系爭車輛受損害間具相當因果關係，依上開規
   定，被告應就其行為負侵權行為損害賠償責任。
㈢、復按因故意或過失，不法侵害他人之權利者，負損害賠償責
    任。民法第184 條第1 項前段定有明文。原告系爭機車輛既
    因被告前揭過失致發生車禍而受損，被告自應負侵權行為責
    任。又按物被毀損時，被害人除得依民法第196 條請求賠償
    外，並不排除民法第213 條至第215 條之適用。依民法第19
    6 條請求賠償物被毀損所減少之價額，得以修復費用為估定
    之標準，但以必要者為限（例如︰修理材料以新品換舊品，
    應予折舊），此有最高法院77年度第9 次民事庭會議決議可
    資參照。經查，原告系爭機車係於民國109 年10 月出廠，
    未載日以15日計），業已勘驗該車行車執照可稽，而系爭機
    車之修理費用，包括工資10,440元、零件55,980 元，衡以
    本件車輛有關零件部分之修復，既以新零件更換被損害之舊
    零件，則在計算損害賠償額時，自應將零件折舊部分予以扣
    除，而依行政院所發布之固定資產耐用年數表及固定資產折
    舊率表，系爭機車之耐用年數為3 年，依定率遞減法每年應
    折舊536/1000，且固定資產提列折舊採用定率遞減法則者，
    以1 年為計算單位，其使用期限未滿1 年者，按實際使用之
    月數相當於全年之比例計算之，不滿1 月者，以月計。本件
    系爭承保車輛於109 年10 月15日出廠，至110 年11 月20日
    事故發生止，以最有利原告之方式計算，約1年1 月，故系
    爭承保車輛之修復費用其中零件部分，扣除折舊金額後為24
    ,815元（詳如附表一所示，元以下四捨五入），加計工資10
    ,440元，則本件原告系爭機車因車禍所支出之必要修理費用
    應為35,255 元。原告主張之車輛修復費用，在此範圍內自
    屬必要費用，逾此範圍，即屬無據。
㈣、又按損害之發生或擴大，被害人與有過失者，法院得減輕賠
    償金額，或免除之，民法第217 條第1 項定有明文。本件依
    上所述，原告得請求被告給付車輛修復費用為35,255 元，
    然被告為肇事主因，應負70%之肇事責任；原告為肇事主因
    ，應負30%之肇事責任，以如前述，爰依民法第217 條第1 
    項規定，按被告過失程度減輕其賠償責任70 %，則原告所得
    請求被告賠償之金額應為24,679 元（計算式：35,255 ×70％
    ＝24,679元）。
㈤、未按，「二人互負債務，而其給付種類相同，並均屆清償期
    者，各得以其債務，與他方之債務，互為抵銷。」民法第33
    4條第1項前段定有明；又「抵銷不以雙方之債權明確為要件
    ，故損害賠償債權當事人間，雖於其成立或範圍有所爭執，
    亦非必俟判決確定後始得抵銷。」、「抵銷為消滅債務之單
    獨行為，只須與民法第三百三十四條所定之要件相符，一經
    向他方為此意思表示即生消滅債務之效果，原不待對方之表
    示同意」（最高法院22年上字第1112號、50年台上字第291
    號民事判例參照）。經查，被告所有之系爭車輛，因本件車
    禍事故與原告所有系爭機車發生碰撞，致左後車門及左後葉
    子板毀損，經送修花費修理費用40,935元（工資10625元、
    零件18660元、塗裝11650元），而被告所有之系爭車輛係11
    0年9月出廠等節。亦有被告提出之汽車行照、估價單、車損
    照片、維修發票等在卷可稽，故至本件車禍發生約出廠1個
    月，則扣除零件折舊後價值為18,086元（如附表二），加計
    工資10,625、塗裝11,650元，本件被告系爭車輛因車禍所支
    出之必要修理費用應為40,361 元。被告主張之車輛修復費
    用，在此範圍內自屬必要費用，惟如上述，原告應負30%之
    肇事責任，被告應負70%之責任，則被告所得請求原告賠償
    之金額應為12,108 元（計算式：40,361 ×30％＝12,108元）
    ，被告主張以此金額與原告上開請求之金額互為抵銷（被告
    先以答辯狀通知原告抵銷，再於111年9月1日言詞辯論時主
    張抵銷），則依上開最高法院判例意旨，應已發生抵銷之效
    力，經抵銷後被告應再給付原告12,571元（24,679-12,108=
    12,571元）。
四、綜上所述，原告依侵權行為及物之毀損之法律關係，請求被
    告給付12,571元，為有理由，應予准許，逾此範圍之請求，
    即屬無據，應予駁回。
五、本件待證事實已臻明瞭，兩造其餘攻擊防禦方法及舉證，對
    判決之結果已不生影響，爰不一一詳為審酌，併此敘明。
六、本件係小額訴訟為之判決，就原告訴勝部分，應依職權宣告
    假執行。
七、訴訟費用負擔之依據：民事訴訟法第79條。
中　　華　　民　　國　　111 　年　　9 　　月　　15　　日
                  斗六簡易庭
                                  法  官　陳定國
以上正本證明與原本無異。
如不服本判決，應於送達後20日內，以判決違背法令為由，向本
院斗六簡易庭提出上訴狀並表明上訴理由（上訴理由應記載原判
決所違背之法令及其具體內容、依訴訟資料可認為原判決有違背
法令之具體事實）。如於本判決宣示後送達前提起上訴者，應於
判決送達後20日內補提上訴理由書（須按他造人數附繕本）。
中　　華　　民　　國　　111 　年　　9 　　月　　15　　日
                                  書記官　黃鷹平



附表一：（系爭機車）
-----
折舊時間           金額
第1年折舊值        55,980×0.536=30,005
第1年折舊後價值    55,980-30,005=25,975
第2年折舊值        25,975×0.536×(1/12)=1,160
第2年折舊後價值    25,975-1,160=24,815

附表二：（系爭車輛）
-----
折舊時間           金額
第1年折舊值        18,660×0.369×(1/12)=574
第1年折舊後價值    18,660-574=18,086